【裁判字號】    88,上訴,3685
【裁判日期】    890111
【裁判案由】    毒品危害防制條例等
【裁判全文】
臺灣高等法院刑事判決                  八十八年度上訴字第三六八五號
    上  訴  人  臺灣板橋地方法院檢察署檢察官
    上  訴  人
    即  被  告  丁○○
    指定辯護人  本院甲○
右上訴人，因被告毒品危害防制條例案件，不服臺灣板橋地方法院，八十八年度訴字
第四八一號，中華民國八十八年八月二十四日第一審判決（起訴案號：臺灣板橋地方
法院檢察署八十七年度偵字第二０六一八號）提起上訴，本院判決如左：
    主      文
原判決關於連續販賣毒品部分撤銷。
丁○○連續販賣第一級毒品，處有期徒刑拾肆年，扣案之第一級毒品海洛因二包合計
淨重一點一二公克、第二級毒品安非他命一大包及四小包合計淨重十九點九０公克（
包裝重二點一公克）及丙○○住處查扣之第一級毒品海洛因淨重二點八六公克均沒收
併銷燬之，扣案塑膠分裝袋三個及帳冊一本沒收。
    事      實
一、丁○○綽號〞小武〞、〞小林〞、〞小蔣〞、〞武雄〞等，曾於民國（下同）七
    十四年間因恐嚇案件經台灣台北地方法院判處有期徒刑一年二月確定，於七十五
    年六月二十九日執行完畢；復於八十一年間因違反麻醉藥品管理條例等案件，經
    本院判處應執行有期徒刑五年十月確定，於八十三年五月十三日縮短刑期假釋出
    監，復於八十六年八月間因竊盜案件，經台灣士林地方法院於八十六年八月十三
    日判處有期徒刑八月，經上訴後，於八十六年十一月二十九日本院駁回確定，及
    於八十七年間因侵占案件，經台灣板橋地方法院於八十八年一月十八日判決並確
    定（於八十八年三月三十日送執行）。於尚未執行之際，猶不知悛悔，意圖營利
    ，分別基於非法販賣第一級毒品海洛因（以下簡稱海洛因）及第二級毒品安非他
    命（以下簡稱安非他命）之概括犯意，撥打0000000000號行動電話與
    真實姓名不詳綽號〞阿和〞成年男子聯絡後，在台北縣三峽鎮○○○○○道下販
    入海洛因及安非他命（最後一次販入之時間為八十七年九月十三日十八時許）後
    ，予以分裝，伺機出售。並自八十七年八月初起至八十七年九月十三日止，連續
    將所販入之海洛因、安非他命，在台北縣中和市○○路二二二巷八弄二號三樓丙○○住處及其他不詳地點分別以每台錢海洛因為新台幣（下同）二萬元、每台兩
    安非他命四萬元之價格，多次販售予丙○○（丙○○所涉販賣第二級毒品安非他
    命犯行，另經原法院八十八年七月六日以八十七年度訴緝字第二三八號刑事判決
    判處有期徒刑七年六月在案），嗣丙○○先於八十七年九月十三日十七時三十分
    許在台北縣中和市○○路四二八巷口為警查獲，並在丙○○身上扣得購自丁○○
    之第二級毒品安非他命一包（毛重一．０公克、淨重０．八公克），經丙○○帶
    同警員至其位於台北縣中和市○○路四二二號四樓頂居處，扣得丙○○購自丁○○之第一級毒品海洛因大、中、小各一包（共計淨重二．八六公克、包裝重０．
    九三公克）及第二級毒品安非他命二包（淨重一．六公克）等物，並查獲丙○○
    之妻乙○○。經丙○○、乙○○供出其等海洛因及安非他命購自丁○○後，警員
    依據丙○○、乙○○之供述，由乙○○以電話佯邀丁○○至丙○○位於中和市○○路二二二巷八弄二號三樓之住處，丁○○依約於當日（八十七年九月十三日）
    下午七時三十分許駕駛受自林書正所開已改懸掛ＭＸ－九００二號之李清炎所有
    而失竊之ＳＷ－七一０八號自用小客車攜帶第一級毒品海洛因二包（經鑑定後淨
    重一‧一二公克，包裝重０‧四０公克）、第二級毒品安非他命一大包及四小包
    （經鑑定合計淨重九‧九０公克，包裝重二‧一五公克），前往丙○○位於前揭
    連城路二二二巷八弄口，欲販賣予丙○○時，為警當場查獲，始未得逞。並於丁○○身上扣得第一級及第二級毒品及丁○○所有供販賣毒品所用之塑膠分裝袋三
    個、帳冊壹本（起訴書誤繕為電話簿一本）。
二、案經台北縣警察局中和分局報請台灣板橋地方法院檢察署檢察官偵查起訴。
    理      由
一、訊據上訴人即被告丁○○仍堅詞否認有販賣海洛因、安非他命之犯行。並辯稱為
    警查獲當天係伊打電話給丙○○，丙○○才叫伊至丙○○住處，伊係欲至丙○○
    處施用毒品，從未販賣海洛因或安非他命，扣案本子係日記簿，並非販賣海洛因
    或安非他之帳冊云云。
二、經查：
  (一)被告丁○○於警訊時尚坦承其向「阿和」購買安非他命及海洛因後，有轉讓予丙○○，惟並未從中賺取差價等情（見偵卷第十四頁正面），並於偵查訊中亦供承
    查獲當天係要拿海洛因及安非他命予丙○○，因丙○○向其調貨，共計三次，時
    間分別為第一次於八十七年八月初，丙○○向其調安非他命半兩，第二次亦安非
    他命半兩，第三次即被查獲當日（八十七年九月十三日十九時三十分許）丙○○
    係向其調所查扣之第一級毒品海洛因二包（淨重一點三公克）、第二級毒品安非
    他命一大包（淨重十七點二公克）及四小包（淨重為三點六公克）毒品，三次均
    是其拿至丙○○住處給丙○○等語（見偵卷第七十一頁正面及反面）。然其於本
    院訊問時則完全否認有何曾拿海洛因、安非他命予丙○○之事實，辯稱僅係至丙○○住處施用毒品云云前後已有不符。
  (二)被告丁○○確有於右開時地多次販賣安非他命丙○○之事實，業經證人丙○○
    迭於警訊時、偵查中證述明確，其於警訊時證稱：我在八十七年九月十三日十七
    時許，在中和市○○路四二八巷口為警當場查獲，在我身上起出安非他命一包，
    我帶同警方前往我現住地中和市○○路四二二號四樓頂，當場查獲海洛因毒品大
    、中、小共三包、安非他命二包、毒品分裝吸管二支、安非他命吸食器一個、注
    射毒品用針筒四支、分裝毒品塑膠袋四包共二百十五個、電子秤一台，在我現住
    地還有我太太乙○○在場，該等查獲物係我所有，．．．我所有之安非他命、海
    洛因係向被告丁○○（綽號「小武」、「小蔣」、「小林」）購買，．．．交易
    地點皆在我戶籍地或現住地，每次購買之毒品數量不定，安非他命每兩四萬元，
    海洛因每錢二萬元，經我當面指認丁○○口卡無誤，．．．我與我太太乙○○主
    動提供線索配合警方查緝丁○○到案等語（見偵卷第十八頁反面、第二十頁反面
    至第二十二頁正面、反面），及於偵查中證稱：我有向被告丁○○買毒品二、三
    次，從八十七年八月開始，都是丁○○拿到我中和住處給我，每次半兩，一次二
    萬元，而查獲當天是第三次，是我向警察說去抓丁○○的，．．．是用現金向丁○○買毒品，並無向他人購買等語甚詳（見偵卷第七十四頁正面、反面），其嗣
    後雖於原審訊問時改稱：伊之安非他命及海洛因均係向年約四十歲、綽號「阿寶
    」的人所購買，並非向被告丁○○購買，及扣案帳冊上之「阿遠」、「燕」及其
    後阿拉伯數字之記載，係予被告打麻將輸贏之款項，並非被告販賣海洛因及安非
    他命予伊及乙○○之款項云云（見原審八十八年五月三日訊問筆錄）。然經原
    審訊問丙○○之妻乙○○結證證稱：八十七年九月十三日為警查獲之扣案物均是
    丙○○的，其海洛因是向綽號「小武」的丁○○拿的，但是否係買的我不知道，
    ．．．（問：你與丙○○配合警察查獲丁○○？）是警察先查獲我與丙○○，帶
    回警局後，看到我們的電話簿有「小武」，警察剛好要找「小武」，警察就帶我
    們回家，在家裡與丁○○聯絡，叫丁○○過來，（問：電話中如何說？）就是叫
    丁○○過來聊天，並沒有說要跟他買海洛因或安非他命，（問：你是否也跟丁○○買海洛因及安非他命）沒有，因我先生丙○○就有，我不需要跟丁○○買，．
    ．．（問：從丁○○身上扣到的帳冊上，「阿遠」是你先生丙○○、「燕」是你
    ？）是的，．．．（問：五萬加一點五萬是多少數量的海洛因或安非他命？）我
    不清楚，我在八十二年以前有向丁○○買過安非他命，沒有買海洛因，一萬五是
    向丁○○買半兩的安非他命，是在八十七年一、二月間，是跟丁○○買一次，地
    點在中和市○○路我租屋處，是打呼叫器，但係秘書公司，只有買過這次，但是
    當時並沒有給丁○○錢，先欠帳，後來我被抓，出來之後才要還他錢，．．．（
    問：為何九月十三日又有一次五千元？）我在電話中有說要還丁○○五千元，錢
    到現在都還沒有還，．．．（問：丙○○海洛因及安非他命是向丁○○買的？）
    我不清楚，（問：你與丙○○的帳都記在一起，為何你不清楚？）可能是丁○○
    認為我與丙○○是夫妻，．．．（問：是否知被告安非他命來源？）我不清楚，
    （問：丙○○向丁○○買海洛因及安非他命是一起買或分開買？）我不清楚，（
    問：你向丁○○買半兩安非他命該次是你自己買或是與丙○○一起買？）是我自
    己先向丁○○買的，但沒有給他錢等語，此有原審八十八年三月十六日訊問筆錄
    足考，足認扣案帳冊上「阿遠」、「燕」及其後記載之阿拉伯數字，確為被告販
    賣海洛因及安非他命予丙○○、及販賣安非他命予乙○○款項之記載無誤。又
    乙○○經原審另次單獨訊問時證稱：八十七年九月十三日是我及丙○○配合警察
    才查到丁○○，（問：是當場打電話叫丁○○過來的？）是我與丙○○到警局之
    後，警察看到我們電話簿有「小蔣」，當時丁○○叫「小蔣」，警察就叫我打電
    話約丁○○到中和連城路二二二巷八弄二號三樓處，警察帶我及丙○○回到該址
    ，然後丁○○打電話到中和連城路二二二巷八弄二號三樓處，是丙○○接的，因
    我當時剛交保出來，我與丁○○約，看丁○○要不要過來坐坐，且我之前有欠丁○○一筆三萬元，有說要還他五千元，那時是中午的時間，就約定中午或晚上要
    到我與我先生上開中和連城路二二二巷八弄二號三樓處，後來當天下午五點多我
    與丙○○就被查獲，我在警察局打電話說叫丁○○過來聊天，順便還他五千元，
    但沒有跟丁○○講要買海洛因或安非他命之事，（問：為何丁○○在警察局稱當
    天查扣之海洛因及安非他命是丙○○請他幫忙調的，是否在連城路時叫被告帶過
    來的？）他當時與丙○○講電話內容我不知道，我只知道丁○○有打電話過來，
    警察告訴我丁○○按門鈴時叫我去開門等語，此有原審八十八年五月二十八日訊
    問筆錄可憑。再者，證人即警員蘇瑞證復於原審結證證稱：我們是先查獲丙○○後，丙○○有供出其安非他命及海洛因來源後，我們才去查，．．．確實是丙○○所供出的，．．．查獲丁○○的地點與查獲丙○○的地點不同，丙○○除了
    中和市○○路四二二號四樓頂外，尚有一居住地連城路二二二巷八弄二號三樓，
    丙○○帶我們到連城路二二二巷八弄二號，搜索後沒有扣到東西，然後丙○○在
    此地供出被告，在該處打電話叫丁○○過來，丙○○犯後態度良好，主動供出來
    源，丙○○打電話叫丁○○過來，．．．確實是丙○○打電話找丁○○過來我們
    才查獲被告等語甚明，此有原審八十八年五月十八日訊問筆錄在卷足考，核與乙○○所證述情節相符。依上所述，足見丁○○確實係因丙○○、乙○○供出其等
    毒品來源，並由乙○○聯絡被告前來，被告回電後，由丙○○佯稱欲向被告購買
    海洛因及安非他命，被告始攜帶海洛因與安非他命前來欲販售予丙○○甚明，且
    倘如被告所言，其僅係因乙○○為償還其五千元款項而前來，何以於警訊及偵查
    中均自承其係因丙○○向之調海洛因及安非他命，故攜帶海洛因及安非他命而前
    往？前後所供，顯然不一。依上，經原審分別單獨訊問結果，乙○○迭次所言均
    與丙○○於警訊及偵查時所供述情節一致，足見丙○○事後於本院翻異前詞，改
    稱其海洛因及安非他命均非向被告購買、及扣案帳冊上之款項係與被告打麻將輸
    贏之款項云云，無非為迴護被告之詞，顯非可採，應以其警訊及偵查中之證述為
    可信。
  (三)此外，在被告丁○○身上扣得、欲販賣予丙○○之白色結晶物一大包及四小包，
    經原審送請法務部調查局鑑定結果，確係第二級毒品甲基安非他命，合計淨重十
    九點九零公克，包裝重二點一五公克，此有該局八十八年四月十五日第三五八五
    號檢驗通知書一份在卷可稽。在其身上扣得之白色粉末二包（電腦條碼編號00
    0000000號），亦經法務部調查局鑑定結果均係第一級毒品海洛因，合計
    淨重一點一二公克，包裝重零點四零公克，平均純度百分之五十一點二四，純質
    淨重零點五七公克，此有該局八十七年十月六日鑑定通知書一份附卷足考。另在
    丙○○居處所查扣其購自丁○○之白色粉末三包（電腦條碼編號0000000
    00號）經送鑑結果，亦均係第一級毒品海洛因，合計淨重二點八六公克，包裝
    重零點九三公克，平均純度百分之二十六點四五，純質淨重零點七六公克，此有
    該局八十七年十月六日鑑定通知書一份（附於偵卷第一百四十二頁正面）。復有
    被告丁○○所有供販賣海洛因、安非他命所用之分裝袋三個扣案足資佐證。被告
    販賣海洛因、安非他命之犯行已臻明確，堪予認定
三、按海洛因及安非他命，依其等成癮性、濫用性及社會之危害程度，分別經毒品危
    害防制條例第二條第一項第一款、第二款列為第一級毒品及第二級毒品。核被告
    丁○○販賣海洛因所為，係犯毒品危害防制條例第四條第一項販賣第一級毒品既
    遂及同條第四項、第一項販賣第一級毒品未遂罪；其販賣安非他命所為，係犯同
    條例第四條第二項販賣第二級毒品既遂罪及同條第四項、第二項販賣第二級毒品
    未遂罪。丙○○於八十七年九月十三日為警查獲後，配合警方向被告偽稱欲購買
    海洛因及安非他命，雖無購買之真意，但被告既有販賣海洛因及安非他命之故意
    ，且依約攜帶海洛因及安非他命前往交付，即已著手實施販賣第一級毒品及第二
    級毒品之行為，惟丙○○原無買受海洛因及安非他命之意思，故被告該次應僅論
    以販賣第一級毒品未遂及販賣第二級毒品未遂罪（參照最高法院八十五年度第四
    次刑事庭會議紀錄決議）。被告販賣海洛因、安非他命前後之持有海洛因、安非
    他命之低度行為，分別為販賣海洛因、販賣安非他命之高度行為所吸收，均不另
    論罪。被告丁○○先後數次販賣海洛因既遂及未遂、販賣安非他命既遂及未遂犯
    行，均時間緊接，手法相同，所犯復均為構成要件相同之罪名，應各依連續犯規
    定以一罪論，惟因其所犯上開罪名之法定刑為死刑、無期徒刑，依法均不得加重
    ，附此敘明。又公訴人雖僅起訴被告販賣海洛因、安非他命予丙○○及不詳姓名
    年籍之綽號「白豬」、「大胖」等人，而未論及其販賣安非他命予乙○○之犯行
    ，但被告此部分未據起訴之犯罪事實與已起訴之犯罪事實間有連續犯之裁判上一
    罪官關係，為起訴效力所及，本院自應併予審理，附此敘明。丁○○以一行為同
    時觸犯上述販賣第一級毒品海洛因及販賣第二級毒品安非他命二罪名，為想像競
    合犯，應從一重之販賣第一級毒品海洛因罪處斷。
四、原審以被告丁○○此部分犯行罪證明確依法論科原非無見，但查被告否認另售予
    綽號「白豬」、「大胖」、「汐止仁」、「阿純」、「黑點」、「奇奇」、「王
    小姐」、「娃娃」、「小雅」、「阿聰」、「國慶」、「小新」、「和董」、「
    阿忠」、「老三」、「大呆」、「阿成」、「慧如」、「董伯」等人毒品，經查
    尚無證據足以證明此部分犯行（理由詳后）。原審併予論罪，自有未洽，被告上
    訴全部否認犯罪雖無可取，但此部分指摘為有理由應將原判決關於販賣毒品部分
    撤銷改判，查本件被告販售第一級及第二級毒品於丙○○、乙○○夫婦固屬實情
    ，唯其於偵查中即已坦承將毒品提供於丙○○夫婦使用，雖否認有營利意圖，惟
    否認重罪乃人之常情，而其販售範圍僅為丙○○、乙○○夫婦二人，尚非不特定
    之大眾，惡性尚輕，而其販售次數不多數量亦寡，非如毒梟大量販售可比，罪行
    尚非達於不可逭之程度，其為滿足自己吸食而販售得利以補匱乏，尚非不可寬憫
    ，而毒品危害防制條例第四條關於販賣毒品處以死刑、無期徒刑，被告所犯顯為
    法重情輕，合依刑法第五十九條規定減輕其刑，爰審酌被告之素行、智識程度、
    犯罪之動機、目的、手段、販賣之次數、數量、危害社會之程度及犯罪後之態度
    等一切情狀，量處有期徒刑拾肆年。藉資儆懲，又扣案如附表一編號所示在丁○○身上扣得之第一級毒品海洛因二包，合計淨重一點一二公克（包裝重零點四
    零公克，平均純度百分之五十一點二四，純質淨重零點五七公克）、及如附表一
    編號所示在被告其身上扣得、欲販賣予丙○○之第二級毒品安非他命一大包及
    四小包，合計淨重十九點九零公克（包裝重二點一五公克）、及如附表一編號
    所示在丙○○居處查扣其購自被告丁○○之第一級毒品海洛因三包，合計淨重二
    點八六公克（包裝重零點九三公克，平均純度百分之二十六點四五，純質淨重零
    點七六公克），均係查獲之毒品，應依毒品危害防制條例第十八條第一項規定諭
    知沒收銷燬之。（二）如附表二所示扣案之塑膠分裝袋三個及帳冊一本，係被告
    丁○○所有，已由其陳明，惟否認係供販賣海洛因、安非他命所用之物，然被告
    係攜帶前開大量之安非他命及海洛因前往丙○○住處，欲販賣予丙○○，始為警
    查獲，其否認係供販賣所用之物，自非可採，仍應依法宣告沒收。
五、公訴意旨另以被告販售毒品予丙○○、乙○○外，尚以每台錢海洛因二萬元，每
    台兩安非他命四萬元售予綽號〞白豬〞、〞大胖〞等不詳年藉之人云云，訊據被
    告堅詞否認有販賣毒品之行為，經查公訴人認被告有販售毒品予綽號〞白豬〞、
    「大胖」等人無非以扣案電話簿（應是記帳冊）有白豬一千、大胖二千、汐止仁
    八千、黑點一點二萬、阿聰十萬、娃娃二萬、國慶五萬‧‧‧等均載有數字內容
    等為其論罪依據，但查起訴書犯罪事實記載〞白豬〞、〞大胖〞二人卻於證據欄
    中列舉上揭多人其起訴意旨究為幾人已是不明，且被告販售予此等不詳姓名者究
    於何時？何地？多少次？數量？價格等等亦付闕如，況此等人既僅有綽號，並無
    姓名、年藉可查，殊嫌空泛，即被告於本院調查中陳明其中數人之真實姓名，經
    本院傳訊鄒志誠、戊○○到庭供明其等並未向被告購買毒品，其無姓名住所可查
    者，更難僅依記事簿空泛之記載遽為不利於被告事實之認定。此外，復查無其他
    積極證據足以證明被告有公訴人所指此部分之事實，並不能證明被告此部分之犯
    罪。惟公訴人認此部分與論罪部分有連續關係，為裁判上一罪，爰不另為無罪之
    諭知。
六、據上論斷，應依刑事訴訟法第三百六十九條第一項前段、第三百六十四條、第二
    百九十九條第一項前段，毒品危害防制條例第四條第一項、第二項、第十八條第
    一項，刑法第十一條前段、第五十九條、第五十六條、第五十五條、第三十八條
    第一項第二款，判決如主文。
本案經檢察官陳維練到庭執行職務。
中    華    民    國    八十九    年      一        月        十一      日
                            臺灣高等法院刑事第一庭
                                審判長法  官  李  相  助
                                      法  官  王  振  興
                                      法  官  蔡  光  治
右正本證明與原本無異。
如不服本判決應於收受送達後十日內向本院提出上訴書狀，其未敘述上訴之理由者並
得於提起上訴後十日內向本院補提理由書（均須按他造當事人之人數附繕本）。
                                      書記官  王  才  生
中    華    民    國    八十九    年      一        月        十九      日
附錄：本案論罪科刑法條全文
毒品危害防制條例第四條第一項、第二項
製造、運輸、販賣第一級毒品者，處死刑或無期徒刑；處無期徒刑者，得併科新臺幣
一千萬元以下罰金。
製造、運輸、販賣第二級毒品者，處無期徒刑或七年以上有期徒刑，得併科新臺幣七
百萬元以下罰金。


司法院資訊處製作；財團法人民間司法改革基金會備份。
